【裁判字號】    90,易,903
【裁判日期】    901214
【裁判案由】    偽造文書
【裁判全文】
臺灣嘉義地方法院刑事判決                            九十年度易字第九三號
    公  訴  人  臺灣嘉義地方法院檢察署檢察官
    被      告  丙○○
                甲○○
右列被告因偽造文書案件，經檢察官提起公訴（九十年度偵字第六００九號），本院
判決如左：
    主  文
丙○○共同明知為不實之事項，而使公務員登載於職務上所掌之公文書，足生損害於
公眾及他人，處有期徒刑伍月，如易科罰金，以參佰元折算壹日。
林賢明共同明知為不實之事項，而使公務員登載於職務上所掌之公文書，足生損害於
公眾及他人，處有期徒刑肆月，如易科罰金，以參佰元折算壹日。
    事  實
一、林賢明與蔡佩真係夫妻關係，林賢明以代書為業，因業務需要商得蔡佩真同意以
    其名義辦理各項登記，惟蔡佩真對其業務均不過問。丙○○於民國八十六年七月
    一日及八十八年五月十五日招募合會，自任會首，於八十九年七月一日宣告倒會
    ，積欠會員乙○○等人巨額會款，恐其所有如附表一所示之房、地遭查封拍賣，
    明知其與林賢明間並無新臺幣（下同）四百五十萬元之債權、債務關係，竟與林
    賢明共同基於使公務員登載不實之犯意聯絡，由林賢明填具如附表二所示之文書
    ，並於八十九年十月十三日將前開文書送往嘉義縣朴子地政事務所申請抵押權登
    記，使不知情之公務員將前開不實之文書內容，登載於職務上所掌電腦檔案中，
    並登載於他項權利證明書，核發予不知情之蔡佩真，足生損害於地政管理之正確
    性及乙○○等人。
二、案經乙○○訴由臺灣嘉義地方法院檢察署檢察官偵查起訴。
    理  由
一、訊據被告丙○○、甲○○固坦承林賢明並無借款予丙○○，卻設定四百五十萬元
    抵押權之事實，惟矢口否認有使公務員登載不實之故意，均辯稱：丙○○本來要
    借四百五十萬元，所此才先登記云云。經查：
    （一）被告二人並無債務關係，惟由甲○○填具如附表二所示文書持向朴子地政
          事務所，將丙○○所有如附表一所示之房、地申請設定四百五十萬元抵押
          權予蔡佩真等情，除據二人於偵查、審理時自白不諱外，核與告訴人陳分
          汾田於偵查中指述相符，且有如附表二所示文書附卷可參，足佐被告前開
          自白與事實相符。另朴子地政事務所於被告甲○○申請設定抵押權後，經
          嘉義縣義竹鄉○○段四九八之七地號及同段一九０建號之抵押權設定契約
          書所載內容登載於電腦中，並登載於他項權利證明書核發予蔡佩真，此有
          嘉義縣朴子地政事務所中華民國九十年十一月十二日九十朴地一字第六九
          六九號函一紙及他項權利證明書一紙附卷附卷可參。
    （二）被告丙○○於本院調查時稱：「（問：你有真的要跟被告林賢明借四百五
          十萬元？）我剛好遇到事情，要借錢出來還，所以就設定，但後來甲○○
          沒有錢：：（問：你設定時就有困難為何不拿錢？）那時他跟我說，他還
          沒有這筆錢：：」被告甲○○則稱：「（問：你那時後有四五０萬元可以
          借她？）我那時有四五０萬元可以借她，但後來他來找我要錢，我就說不
          方便：：」是被告二人就設定四百五十萬元時林賢明是否有錢得以借蔡春
          嬌，二人供述並不相符，再者，倘如被告丙○○所言，其設定時已有困難
          ，其焉有不於設定後馬上向林賢明拿錢？而任由林賢明於其土地上設定四
          百五十萬元之抵押權，嗣知甲○○並無資力借錢仍不塗銷之理？復參酌告
          訴人乙○○於偵查時指述稱：「原定八十九年七月一日應開標，卻未開標
          ，才知他倒會：：於八十九年八月起訴給付會款，於八十九年十月聲請假
          扣押，於八十九年十月二十四日准予假扣押，於八十九年十月三十一日查
          封：：」而被告二人係於八十九年十月十三日設定四百五十萬元抵押權等
          情，認被告丙○○應係恐其所有之房屋遭乙○○查封拍賣，始出此下測，
          是被告所辯，顯係卸責之詞，不足採信。
    （三）被告二人虛偽申請抵押權登記，使公務員將此等事項登載於電腦及核發不
          實之他項權利證明書，自足生損害於地政機關對地政管理之正確性，並使
          乙○○等債權人拍賣如附表一所示房地以求償之可能減少，亦足生損害於
          乙○○等債權人。
    （四）綜上所述，本案事證明確，被告二人犯行堪以認定。
二、核被告二人所為，彼等明知並無四百五十萬元之債權，使公務員將此等事項登載
    於職務上所掌之電腦及文書，係犯刑法第二百二十條第二項、第二百十四條之罪
    。被告二人以一行為使公務員將不實事項分別登載於電腦及文書上，僅成立單純
    一罪。公訴人認被告係犯刑法第二百十四條之罪，容有未洽，起訴法條應予變更
    。公訴人雖未就公務員將不實事項登載於他項權利證明書之犯行起訴，惟此部分
    與前開有罪部分，為單純一罪之關係，本院自得併予審理，附此敘明。被告二人
    有犯意聯絡、行為分擔均為共同正犯。爰審酌被告二人之品行、素行尚稱良好，
    犯罪動機乃為避免被告丙○○所有財產被查封拍賣、犯罪手段、被告林賢明為專
    業土地代理人，竟以其專業知識，犯下此案，對被害人所生危害非輕、犯後竟意
    圖串通證人，提出並非實在之證據以掩飾二人之罪行、惟因仍無法自圓其說始自
    白大部分之犯行，並拋棄抵押權等情，量處如主文所示刑。另被告犯罪後，刑法
    第四十一條業經修正公布，並於九十年一月十二日生效，經比較結果，以修正後
    之新法有利於被告，依刑法第二條第一項前段之規定，應適用新法，爰依修正後
    刑法第四十一條一項前段規定，分別諭知其易科罰金之折算標準，以資懲儆。
據上論斷，應依刑事訴訟法第二百九十九條第一項前段、第三百條，刑法第二條第一
項前段、第二百二十條第二項、第二百十四條、第二十八條、第四十一條第一項前段
、罰金罰鍰提高標準條例第一條前段、第二條，判決如主文。
本案經檢察官朱介斌到庭執行職務
中      華      民      國      九十     年     十二     月    十四     日
                                    臺灣嘉義地方法院刑事第三庭
                                        法  官   康  存  真
右正本證明與原本無異。
如不服本判決，應於判決送達後十日內，向本院提出上訴狀。
中      華      民      國      九十     年     十二     月    十四     日
                                        書記官   胡  祥  生
附表一：
┌────┬───────────────────────┐
│編號    │土地座落、房屋門牌                            │
├────┼───────────────────────┤
│１      │嘉義縣義竹鄉○○段四九八之七地號              │
├────┼───────────────────────┤
│２      │嘉義縣義竹鄉義竹村義竹一０八之二五號          │
└────┴───────────────────────┘
附表二：
┌────┬───────────────┬────┬───┐
│編號    │文件名稱                      │權利人  │義務人│
├────┼───────────────┼────┼───┤
│１      │土地建物登記申請書            │蔡佩真  │丙○○│
├────┼───────────────┼────┼───┤
│２      │土地抵押權設定契約書          │蔡佩真  │丙○○│
├────┼───────────────┼────┼───┤
│３      │建物抵押權設定契約書          │蔡佩真  │丙○○│
└────┴───────────────┴────┴───┘


司法院資訊處製作；財團法人民間司法改革基金會備份。
